【裁判字號】    98,台上,5526
【裁判日期】    980924
【裁判案由】    違反毒品危害防制條例
【裁判全文】
最高法院刑事判決            九十八年度台上字第五五二六號
上  訴  人  台灣高等法院檢察署檢察官
被      告  甲○○
            乙○○
上列上訴人因被告等違反毒品危害防制條例案件，不服台灣高等
法院中華民國九十八年七月二十八日第二審更審判決（九十八年
度重上更(三)字第三０號，起訴案號：台灣桃園地方法院檢察署九
十一年度偵字第一五０二八號），提起上訴，本院判決如下：
    主  文
上訴駁回。
    理  由
按刑事訴訟法第三百七十七條規定，上訴於第三審法院，非以判
決違背法令為理由，不得為之。是提起第三審上訴，應以原判決
違背法令為理由，係屬法定要件。如果上訴理由書狀並未依據卷
內訴訟資料，具體指摘原判決不適用何種法則或如何適用不當，
或所指摘原判決違法情事，顯與法律規定得為第三審上訴理由之
違法情形，不相適合時，均應認其上訴為違背法律上之程式，予
以駁回。本件檢察官上訴意旨略稱：被告甲○○自民國七十七年
起即至中央製藥有限公司（下稱中央製藥公司）工作，時任該公
司副廠長，迄案發時止已有十五年之製藥經驗，並自承：被告乙
○○事先有告知要製作外觀上類似MDMA藥錠，且與乙○○討論如
何製作MDMA；於壓製藥劑時未領有任何處方單，亦未事前告知公
司等語。證人曾文煌更否認曾出售或代甲○○購買「你得眠」原
料。證人黃書漢於偵、審中供稱：其將藍色粉末及模具交予甲○
○時，即告知要製作假的MDMA，乙○○乃找甲○○代工、製作，
烙印有仿荷蘭廠MDMA品牌「B29 」之模具，係乙○○交付予甲○
○各等語在卷。是甲○○所辯：其未參與安非他命之製造及曾文
煌曾代為購買「你得眠」原料等情，自不足採信。綜上，乙○○
、甲○○有製造第二級毒品之不確定故意，又有製造安非他命之
行為分擔，事證至明。原審不顧上開不利於甲○○、乙○○之證
據，而為無罪之諭知，顯有判決理由不備之違法等語。
本件原判決以公訴意旨略以：甲○○、乙○○與黃書漢（由第一
審法院通緝中）於九十一年六、七月間，共同製造第二級毒品安
非他命以牟利之犯意聯絡，約定由黃書漢負責提供安非他命之粉
末原料及事後之銷售工作，乙○○負責提供打錠模具，甲○○則
負責製造藥錠之分工；謀議既定，即由黃書漢於九十一年八月十
五日中午，以新台幣（下同）四萬八千元，向綽號「金鷹」之不
詳成年男子購買含安非他命之藍色粉末一包，連同乙○○所提供
打錠模具，於當日十九時許，交予甲○○利用其所服務中央製藥
公司之設備，製造含有安非他命之藍色藥錠約二萬五千多顆。而
於製造完成後之同月十六日十三時許，在該公司附近之桃園縣蘆
竹鄉○○路二六六巷六號前，欲將之交予黃書漢時，為警查獲，
並查扣含有安非他命之藍色藥錠二萬五千顆，另在甲○○身上查
獲含有安非他命之藍色藥錠五０四顆及原料機具等情，因認甲○
○、乙○○涉犯毒品危害防制條例第四條第二項之製造第二級毒
品罪嫌。但訊之甲○○、乙○○均堅詞否認上開犯行，甲○○辯
稱：乙○○言明有人要做鎮定劑，而託購原料；我只認識乙○○
，乙○○交付藍色粉末時，已事先加以研磨，無從由外觀辨別其
性質；壓製過程均依藥廠所定之流程作業，其無經濟壓力，又受
過相當之教育，殊無可能為區區之數萬元而甘冒違法等語。乙○
○辯稱：其僅介紹甲○○代為壓製藥劑，未得任何代價，亦不知
上開藥劑含有安非他命成分等語。查扣案之藍色藥錠、粉末，經
法務部調查局鑑定之結果：藍色藥錠固均摻有第二級毒品甲基安
非他命及第四級管制藥品LORAZE PAM、NITRAZEPAM「你得眠」成
分；藍色粉末則有第二級毒品甲基安非他命成分；黃色粉末一包
則無毒品反應，而係第四級管制藥品NITRAZEPAM「你得眠」成分
。但原審依甲○○陳稱：乙○○與黃書漢攜帶藍色之不知名原料
委託壓製藥錠時，未告知要壓製MDMA毒品，一般人亦無從由該等
原料之色澤及味道特徵分辨其性質；黃書漢交付藍色原料藥劑時
告知該等藥劑為「益力眠」鎮靜劑；烙有「B29 」之模具為乙○
○所有；黃色原料係乙○○託我向曾文煌所購得；由於中央製藥
公司有製造「你得眠」藥品之許可證，才受託製造，若有參與第
二級毒品之製造，應不只獲得四萬七千元之代工費，而應有暴利
之取得等語。及乙○○所稱：其與綽號「歐仔」之甲○○、綽號
「長腳」之黃書漢均為朋友關係，但甲○○、黃書漢二人不熟，
月前黃書漢表示他有類似鎮靜劑之原料，要做抗憂鬱藥劑外賣，
乃找甲○○代工打錠，並提供打模器供打模之用，但該批一萬餘
粒之藥錠並無藥效，黃書漢乃自備藍色粉末，退由甲○○混合重
做，不知黃書漢所提供之原料含MDMA成分各語。核與黃書漢所稱
：在大陸之「小高」要以一百萬元向其購買二萬五千粒藥錠，乃
以四萬八千元向綽號「金鷹」之林姓男子購得藍色原料後，先在
住處磨成粉末，再交由乙○○轉交甲○○製造等量之MDMA，如順
利售予「小高」，可獲利八十五萬元；之前曾以「B29 」標誌押
印製造了一萬餘粒藥劑，混充荷蘭製之原產貨，但因效果極差，
無法銷售，而退回給甲○○併入此次重作，其有告訴甲○○要做
假的MDMA等語。及證人即中央製藥公司之總經理曾文煌證稱：「
你得眠」是公司之產品，甲○○曾要我幫他買「你得眠」，「你
得眠」是鎮定劑，供失眠的人使用；乙○○是負責維修公司機器
之人各語相符。認乙○○、甲○○雖有介紹或代為壓製含安非他
命之藥劑，但彼等不知該等原料之成分而欠缺犯罪之認識，自無
犯罪之故意。是乙○○、甲○○所辯上情，尚可徵信。此外，又
無其他積極證據足以證明乙○○、甲○○有製造第二級毒品之犯
行，其等之犯罪自屬不能證明，因而撤銷第一審諭知其等二人製
造第二級毒品罪刑之判決，改判無罪，已詳述其論斷所憑之依據
與理由。按證據之取捨，屬於事實審法院之職權，其取捨苟不違
背經驗法則或論理法則，即不容其任意指為違法，而據為上訴第
三審之適法理由。查黃書漢交付藍色原料藥劑，固含禁藥甲基安
非他命成分，黃色粉末一包含有第四級管制藥品NITRAZEPAM「你
得眠」成分；但黃書漢於交付前，已先行在住處打碎成粉末狀，
而藥品之成分，非經鑑驗，難憑色澤及味道特徵分辨其性質等情
。而乙○○只負責介紹及提供打模器，且未分得任何報酬。又無
證據足以證明甲○○、乙○○有製造安非他命之認識與犯罪故意
，而撤銷改判，諭知無罪，已據原判決敘述詳確，其證據取捨尚
無悖經驗法則或論理法則，要無違法可言。至甲○○於第一審訊
問時固陳稱：曾與乙○○討論如何製造MDMA，亦明示其無製造能
力（見九十一年度聲羈字第三四二號卷第五頁背面），是檢察官
認甲○○曾與乙○○討論如何製造MDMA等情，尚有誤會。甲○○
、乙○○均無製造第二級毒品之認識，而不成立犯罪，則扣案之
黃色原料，究來自何方，無予審究之必要。上訴意旨徒就原審採
證認事職權之適法行使，及原判決已說明之事項為任意指摘，核
與法律規定得為第三審上訴理由之違法情形，不相適合。其上訴
為違背法律上之程式，應予駁回。
據上論結，應依刑事訴訟法第三百九十五條前段，判決如主文。
中    華    民    國  九十八  年    九    月  二十四  日
                      最高法院刑事第五庭
                          審判長法官  陳  正  庸
                                法官  林  秀  夫
                                法官  宋      祺
                                法官  陳  祐  治
                                法官  林  瑞  斌
      本件正本證明與原本無異
                                      書  記  官
中    華    民    國  九十八  年    九    月  二十九  日
                                                Ａ


司法院資訊處製作；財團法人民間司法改革基金會備份。
